【裁判字號】    99,判,1322
【裁判日期】    991216
【裁判案由】    營業稅
【裁判全文】
最  高  行  政  法  院  判  決
                                      99年度判字第1322號
上  訴  人  林英賢
            林建輝
            林盈瑩
            鄭麗蓉
            林世賢
共同訴訟代理人
            蘇吉雄  律師
            陳雅娟  律師
被 上訴 人  財政部高雄市國稅局
代  表  人  陳金鑑
上列當事人間營業稅事件，上訴人對於中華民國98年3月26日高
雄高等行政法院97年度訴字第848號判決，提起上訴，本院判決
如下：
    主  文
上訴駁回。
上訴審訴訟費用由上訴人負擔。
    理  由
一、緣上訴人於民國95年11月至96年3月間建屋出售，未依規定
    申請營業登記，漏開統一發票，上訴人林英賢漏報銷售額新
    臺幣（下同）6,190,476元（未稅）；上訴人林建輝漏報銷
    售額計6,552,381元（未稅）；上訴人林盈瑩漏報銷售額6,
    828,572元（未稅）；上訴人鄭麗蓉漏報銷售額6,571,428元
    （未稅），上訴人林世賢漏報銷售額3,000,000元（未稅）
    。經被上訴人查獲，除核定補徵營業稅（已核課確定，又上
    訴人另案提起行政訴訟請求退稅，亦經原審法院97年度訴字
    第502號判決駁回上訴人之訴及本院97年度裁字第5303號裁
    定駁回上訴人上訴確定），並以上訴人同時違反加值型及非
    加值型營業稅法（下稱營業稅法）第51條第3款及稅捐稽徵
    法第44條規定，處罰鍰分別為林英賢309,523元、林建輝32
    7,619元、林盈瑩341,428元、鄭麗蓉328,571元、林世賢15
    0,000元。上訴人對罰鍰處分不服，循序提起本件行政訴訟
    。
二、上訴人起訴主張：（一）上訴人於96年4月23日已自動提供
    出售系爭房屋之買賣契約書，並提出申請書要求釋示應否繳
    納營業稅，經被上訴人承辦人員將本件移請被上訴人所屬鼓
    山稽徵所辦理，嗣後本件補辦營業登記，扣抵進項稅額，補
    交營業稅，一切均依被上訴人承辦人員指示辦理。故本件是
    在調查基準日後，上訴人以申請書要求被上訴人釋示本件應
    否繳納營業稅（補報要件），經被上訴人承辦人員告知後始
    由被上訴人輔導辦理營業登記及補稅手續，上訴人上開行為
    應符合稅捐稽徵法第48條之1免罰規定。被上訴人嗣後卻以
    逃漏營業稅為由，裁罰營業額1倍罰鍰，顯屬違法。（二）
    又上訴人林英賢、鄭麗蓉亦曾分別向被上訴人所屬鹽埕稽徵
    所、苓雅稽徵所詢問出售其所有高雄市○○區○○○路○○○
    巷18、20、12、1 6號房屋，應如何繳稅事宜，皆獲答覆為
    財產交易所得併入綜合所得稅申報即可。惟復查決定書又稱
    被上訴人承辦人員上開答覆，非針對具體事例，僅屬一般疑
    難解答之納稅服務函復，實難令人信服。況上訴人林盈瑩出
    售系爭房屋之一即九如四路653巷22號房屋，被上訴人所屬
    鹽埕稽徵所係核定併入財產交易所得，可見被上訴人承辦人
    員均不清楚如何繳稅，卻仍對上訴人等人裁罰，其裁罰顯然
    過重。（三）又被上訴人認本件上訴人同時違反營業稅法第
    51條第3款及稅捐稽徵法第44條規定，行為罰與漏稅罰，擇
    一從重處罰。惟按稅捐稽徵法第44條規定所稱之「營利事業
    」，係指已辦妥營業登記，領取發票憑證之營利事業主，惟
    查上訴人當時並不是營利事業，亦未辦理營業登記，如何給
    與他人憑證，顯然被上訴人以上訴人同時觸犯稅捐稽徵法第
    44條規定，應屬誤會等語，求為判決撤銷訴願決定及原處分
    。
三、被上訴人則以：上訴人林英賢為上訴人林建輝之父，上訴人
    鄭麗蓉為林英賢之配偶，上訴人林盈瑩為林英賢之女。林英
    賢及林建輝父子於94年4月20日因買賣持有高雄市○○區○
    ○段○○段1283、1283-1、1283-3、1283-4、1283-5、1283
    -6、1283-7、12 83-8、1283-9、1283-10及1283-11地號等
    11筆土地（下稱系爭土地），於94年10月11日分割後，由上
    訴人5人為起造人，並於95年10月16日取得所建房屋9戶之使
    用執照，未依規定申請營業登記，旋即於95年11月至96年3
    月間以合建分售方式出售，房地售價共76,800,000元（土地
    售價46,200,000元、房屋售價30,600,000元），銷售時未依
    法開立統一發票，其中：（一）林英賢部分：有坐落九如四
    路653巷18號及20號房屋2戶，短漏開統一發票並漏報銷售額
    計6,190,476元（未稅），營業稅額309,524元，經被上訴人
    所屬鼓山稽徵所查得，又因本案同時觸犯行為罰及漏稅罰，
    應從重依營業稅法第51條第3款處罰，惟因罰鍰金額依行政
    罰法第24條第1項規定，不得低於營業稅法第51條第3款及稅
    捐稽徵法第44條規定罰鍰最低額，被上訴人乃按上訴人銷售
    額6,190,476元之5％處罰鍰為309,523元。（二）鄭麗蓉部
    分：有坐落九如四路653巷12號及16號房屋2戶，短漏開統一
    發票並漏報銷售額計6,571,428元（未稅），經被上訴人所
    屬鼓山稽徵所查得，應從重依營業稅法第51條第3款處罰，
    惟因其罰鍰金額依行政罰法第24條第1項規定，不得低於營
    業稅法第51條第3款及稅捐稽徵法第44條規定罰鍰最低額，
    被上訴人乃按上訴人銷售額6,571,428元之5%處罰鍰為328,5
    71元。（三）林世賢部分：有坐落九如四路653巷6號房屋1
    戶，短漏開統一發票並漏報銷售額計3,000,000元（未稅）
    ，經被上訴人所屬鼓山稽徵所查得，應從重依營業稅法第51
    條第3款處罰，惟因其罰鍰金額依行政罰法第24條第1項規定
    ，不得低於營業稅法第51條第3款及稅捐稽徵法第44條規定
    罰鍰最低額，被上訴人乃按上訴人銷售額3,000,000元之5﹪
    處罰鍰為150,000元。（四）林建輝部分：有坐落九如四路6
    53巷8號及10號房屋2戶，短漏開統一發票並漏報銷售額計6,
    552,381元（未稅），應從重依營業稅法第51條第3款處罰，
    惟因其罰鍰金額依行政罰法第24條第1項規定，不得低於營
    業稅法第51條第3款及稅捐稽徵法第44條規定罰鍰最低額，
    乃按銷售額6,552,381元之5％處罰鍰327,619元。（五）林
    盈瑩部分：有坐落九如四路653巷2號及22號房屋2戶，短漏
    開統一發票並漏報銷售額計6,828,572元（未稅），應從重
    依營業稅法第51條第3款處罰，惟因其罰鍰金額依行政罰法
    第24條第1項規定，不得低於營業稅法第51條第3款及稅捐稽
    徵法第44條規定罰鍰最低額，被上訴人乃按上訴人銷售額6,
    828,572元之5％處罰鍰為341,428元等語，求為判決駁回上
    訴人之訴。
四、原審斟酌全辯論意旨及調查證據之結果，以：（一）觀諸原
    處分卷附房地買賣契約書，係以定型化契約格式與買受人締
    約，其上不僅印有「三玉居」之建案名稱，更在印有樹葉風
    影、透露靜謐茶思之圖片背景下標示「禪」、「自然與繁華
    之間．自在悠閒．．．」等足以吸引消費者購買之廣告行銷
    用語，並大多由上訴人林英賢代其他上訴人與消費者締約等
    情，足見上訴人集資興建系爭房屋，係以追求利潤為目的而
    進行規劃興建，旋於完工後以商業行銷方式予以出售，顯非
    一般個人出售自用住宅房屋可比，其為營業稅法所稱銷售貨
    物之行為，自堪認定。又上訴人銷售系爭房屋應納之營業稅
    業經被上訴人發單補徵確定且經上訴人如數繳納，雖上訴人
    之後提起行政訴訟請求退稅，亦經原審法院97年度訴字第50
    2號判決駁回上訴人之訴及本院97年度裁字第5303號裁定駁
    回上訴人上訴確定等情，則為上訴人所不爭，故上訴人復爭
    執本件應屬個人財產交易所得，應無營業稅法之適用云云，
    即非可取。（二）次查，上訴人銷售系爭房屋如前所述為營
    業稅法之銷售貨物行為，本應於銷售房屋前依營業稅法辦理
    營業登記，並依規定開立統一發票，及按期報繳營業稅，否
    則即屬違反營業稅法第51條第3款及稅捐稽徵法第44條之規
    定。又凡在中華民國境內銷售貨物或勞務及進口貨物之營業
    人即屬稅捐稽徵法第44條之營利事業，不以該營利事業已經
    辦妥營業登記並已領取統一發票為必要；蓋稅捐稽徵法乃係
    課予營業人應依法開立憑證之義務，凡營業人銷售貨物或勞
    務，依營業稅法第32條規定即應依營業人開立銷售憑證時限
    表規定之時限，開立統一發票交付買受人；其屬已經辦理營
    業登記之營業人銷售貨物時，如未依法開立發票，已該當稅
    捐稽徵法第44條之違章行為，則舉輕以明重，未辦理營業登
    記之營業人卻銷售貨物，更屬未依法開立憑證之情形，當然
    為稅捐稽徵法第44條所規範之營利事業，殆無疑義。（三）
    復查，上訴人於銷售房屋前並未辦理營業登記，且未於收到
    買賣價款後依期限開立統一發票並按期報繳營業稅，核已構
    成稅捐稽徵法第44條及營業稅法第51條第3款之違章行為；
    上訴人如要免罰，即應遵守稅捐稽徵法第48條之1第1項第2
    款之要件，自動在被上訴人調查前繳納所漏稅款，否則即無
    免罰之餘地。然而，上訴人之所以繳納系爭營業稅，係因為
    被上訴人對上訴人之違章行為作如下所述之調查核定後對上
    訴人發單，上訴人始依據各該繳款書於被上訴人所定繳納期
    間內之96年11月28日繳納本件營業稅，進而於96年11月30日
    承諾違章等情，為上訴人所不爭，並有營業稅違章核定稅額
    繳款書及承諾書附原處分卷可稽。則上訴人繳稅之時點既非
    在被上訴人進行調查之前，而是在被上訴人進行調查之後，
    上訴人即與稅捐稽徵法第48條之1第1項第2款之要件不符，
    自無該條免除處罰之適用。而上訴人未在被上訴人調查前自
    動補報補繳營業稅，要與系爭買賣契約是否上訴人在被上訴
    人調查過程中主動提供者無涉，上訴人主張本件係在被上訴
    人調查過程中經其於96年4月23日提供全部買賣契約給被上
    訴人，並向被上訴人請示應否繳納營業稅後，被上訴人才發
    現違章情事云云，亦無解於上訴人未於被上訴人調查前自動
    補繳營業稅之事實，上訴人據此主張免罰，尚無可採。（四
    ）又上訴人主張上訴人林英賢、鄭麗蓉（為夫妻關係）前曾
    分別於96年4月26日及5月4日向被上訴人所屬鹽埕、苓雅稽
    徵所徵詢出售系爭房屋應如何申報稅金，據覆祇要申報繳納
    財產交易所得併入個人綜合所得稅乙節，固據上訴人提出各
    該申請書及覆函（原審卷第57-第61頁）為證。惟查，上訴
    人詢問之設題為：「本人20年來從未出售房屋，最近出售．
    ．．2棟房屋，請釋示如何申報稅金．．．。」「本人生平
    從未出售房屋．．．。」等語，而苓雅稽徵所96年5月10日
    財高國稅苓綜所字第0960006797號及鹽埕稽徵所96年5月2日
    財高國稅鹽綜所字第0960002982號函覆之內容則係針對上訴
    人之設題，就一般出售屬於個人財產交易所得之房屋所涉及
    之法規內容及報稅方法予以客觀答覆而已，其並非在上訴人
    已提供具體及合建分售事實全貌下所為之答覆，此有上訴人
    提出之申請書及鹽埕、苓雅稽徵所各該函文附原審卷可資對
    照。故該2稽徵所針對民眾所為稅務解答服務，既非就本件
    之個案事實所為之說明，故上訴人尚不得據該2函主張本件
    應屬課徵綜合所得稅之範疇，進而爭執被上訴人不得對之補
    徵營業稅及處罰。（五）末按，行政罰法第24條第1項規定
    及財政部97年6月30日台財稅字第09704530660號函釋「營業
    人觸犯營業稅法第51條各款，同時違反稅捐稽徵法第44條規
    定者，依本部85年4月26日台財稅第851903313號函規定，應
    擇一從重處罰。所稱擇一從重處罰，應依行政罰法第24條第
    1項規定，就具體個案，按營業稅法第51條所定就漏稅額處
    最高10倍之罰鍰金額與按稅捐稽徵法第44條所定經查明認定
    總額處5%之罰鍰金額比較，擇定從重處罰之法據，再依該法
    據及相關規定予以處罰。」觀之，本件上訴人銷售貨物，如
    前所述，有漏開統一發票並報繳營業稅之違章行為，並有過
    失，核上訴人係同時違反營業稅法第51條第3款及稅捐稽徵
    法第44條之規定，應擇一從重處罰。是被上訴人依上訴人漏
    稅額加以計算結果，以營業稅法第51條第3款按漏稅額10倍
    計算得出之法定罰鍰最高額度，較稅捐稽徵法第44條按銷售
    額5%計算之法定罰鍰額度為高，從而，被上訴人依營業稅法
    第51條第3款規定處罰上訴人，並以依該規定所處上訴人最
    低之罰鍰額度，依行政罰法第24條第1項規定，不得低於營
    業稅法第51條第3款及稅捐稽徵法第44條，各該規定之罰鍰
    最低額（於本件即銷售額5%），乃按上訴人銷售額之5%處罰
    上訴人，分別為林英賢309,523元、林建輝327,619元、林盈
    瑩341,428元、鄭麗蓉328,571元、林世賢150,000元，揆諸
    前揭法條規定，並無違誤。（六）綜上所述，本件上訴人之
    主張並不可採。從而，被上訴人對上訴人所為之罰鍰處分，
    並無違誤。訴願決定予以維持，亦無不合等由，因將訴願決
    定及原處分予以維持，駁回上訴人之訴。並敘明本件事證已
    臻明確，兩造其餘主張，核與判決之結果無影響，爰不逐一
    論述。
五、本院查：（一）按「在中華民國境內銷售貨物或勞務及進口
    貨物，均應依本法規定課徵加值型或非加值型之營業稅。」
    「將貨物之所有權移轉與他人，以取得代價者，為銷售貨物
    。」「營業人之總機構及其他固定營業場所，應於開始營業
    前，分別向主管稽徵機關申請營業登記。」「營業人銷售貨
    物或勞務，應依本法營業人開立銷售憑證時限表規定之時限
    ，開立統一發票交付買受人。」「營業人除本法另有規定外
    ，不論有無銷售額，應以每2月為1期，於次期開始15日內，
    填具規定格式之申報書，檢附退抵稅款及其他有關文件，向
    主管稽徵機關申報銷售額、應納或溢付營業稅額。其有應納
    營業稅額者，應先向公庫繳納後，檢同繳納收據一併申報。
    」「納稅義務人，有左列情形之一者，除追繳稅款外，按所
    漏稅額處1倍至10倍罰鍰，並得停止其營業：．．．三、短
    報或漏報銷售額者。」為營業稅法第1條、第3條第1項、第2
    8條前段、第32條第1項前段、第35條第1項及第51條第3款所
    規定。次按「營利事業依法規定應給與他人憑證而未給與，
    應自他人取得憑證而未取得，或應保存憑證而未保存者，應
    就其未給與憑證、未取得憑證或未保存憑證，經查明認定之
    總額，處百分之5罰鍰。但營利事業取得非實際交易對象所
    開立之憑證，如經查明確有進貨事實及該項憑證確由實際銷
    貨之營利事業所交付，且實際銷貨之營利事業已依法處罰者
    ，免以處罰。」「納稅義務人自動向稅捐稽徵機關補報並補
    繳所漏稅款者，凡屬未經檢舉、未經稽徵機關或財政部指定
    之調查人員進行調查之案件，左列之處罰一律免除；其涉及
    刑事責任者，並得免除其刑：一、本法第41條至第45條之處
    罰。二、各稅法所定關於逃漏稅之處罰。」則為行為時稅捐
    稽徵法第44條及第48條之1第1項所規定。（二）上訴人銷售
    房屋應向客戶收取之最後尾款，在96年4、5月間已收取完畢
    等情，為上訴人所是認，則上訴人在收到各期買賣價款後，
    本應注意依規定於各期款項應歸屬之開立統一發票及報繳營
    業稅時限，開立統一發票及報繳營業稅，毋待被上訴人輔導
    或通知。乃上訴人銷售系爭房屋，竟疏未注意開立統一發票
    並報繳營業稅，其有過失，已該當未依規定給予憑證及逃漏
    營業稅之行為而應依稅捐稽徵法第44條及營業稅法第51條第
    3款規定處罰；惟為給予漏報稅捐者自新之機會，當納稅義
    務人自行發現有漏報課稅所得，在稅捐機關未投注調查成本
    派員進行調查前自動補繳，則給予免罰之鼓勵，藉收事半功
    倍之效。稅捐稽徵法乃因此訂定第48條之1免除處罰之規定
    。而稅捐稽徵法第48條之1第1項第2款之適用必須符合2個要
    件，第一，納稅義務人已自動補報補繳稅款，第二，納稅義
    務人之補報補繳係在未經檢舉及未經稽徵機關或財政部指定
    之調查人員進行調查前完納，始克當之。倘納稅義務人係在
    稅捐稽徵機關進行調查後，始向稽徵機關補繳所漏稅款者，
    則無該條規定之適用，此種情形，充其量僅得視其是否在裁
    罰處分核定前補繳及承認違章事實而依「稅務違章案件裁罰
    金額或倍數參考表」給予較低倍數之處罰而已。經查，上訴
    人於銷售房屋前並未辦理營業登記，且未於收到買賣價款後
    依期限開立統一發票並按期報繳營業稅，核已構成稅捐稽徵
    法第44條及營業稅法第51條第3款之違章行為；上訴人如要
    免罰，即應遵守稅捐稽徵法第48條之1第1項第2款之要件，
    自動在被上訴人調查前繳納所漏稅款，否則即無免罰之餘地
    。然而，上訴人之所以繳納系爭營業稅，係因為被上訴人對
    上訴人之違章行為作如下所述之調查核定後對上訴人發單，
    上訴人始依據各該繳款書於被上訴人所定繳納期間內之96年
    11月28日繳納本件營業稅，進而於96年11月30日承諾違章等
    情，為上訴人所不爭，並有營業稅違章核定稅額繳款書及承
    諾書附原處分卷可稽。則上訴人繳稅之時點既非在被上訴人
    進行調查之前，而是在被上訴人進行調查之後，上訴人即與
    稅捐稽徵法第48條之1第1項第2款之要件不符，自無該條免
    除處罰之適用。而上訴人未在被上訴人調查前自動補報補繳
    營業稅，要與系爭買賣契約是否上訴人在被上訴人調查過程
    中主動提供者無涉，上訴人主張本件係在被上訴人調查過程
    中經其於96年4月23日提供全部買賣契約給被上訴人，並向
    被上訴人請示應否繳納營業稅後，被上訴人才發現違章情事
    云云，亦無解於上訴人未於被上訴人調查前自動補繳營業稅
    之事實，上訴人據此主張免罰，尚無可採等由，業經原判決
    詳述其得心證之理由如上，已對上訴人之主張何以不可採，
    詳予指駁，尚無判決不備理由之違背法令，且與稅捐稽徵法
    第48條之1第1項第2款規定無違，並與經驗法則、證據法則
    、信賴保護原則亦無不符，是上訴意旨猶執原詞謂：原判決
    所認定之調查基準日96年5月16日及96年10月24日以前，上
    訴人在發現漏報課稅所得以後，隨即於96年4月23日即自動
    以申請書檢附系爭9間房屋之買賣契約書向被上訴人申請釋
    示應否繳納營業稅，且上訴人皆已經被上訴人輔導辦理營利
    事業設立登記在案，一切都按照被上訴人指示辦理，然被上
    訴人竟違反財政部80年12月23日台財稅第801266215號函釋
    意旨，以上訴人未辦理營業登記逃漏營業稅為由，加以處罰
    ，顯屬違法。又原判決對該項足以證明上訴人是在被上訴人
    調查前即已主動提出買賣契約書向被上訴人申請之有利於上
    訴人之重要證據，於判決理由中未予採取及說明取捨之理由
    ，顯有判決不備理由之違法。且原審判決未審酌上訴人未能
    及時繳納營業稅之真正原因，遽以認定上訴人不符合稅捐稽
    徵法第48條之1第1項第2款免罰規定，其判決亦顯然違背經
    驗法則、證據法則、信賴保護原則，以及判決理由矛盾之違
    法云云，依上開說明，係對原判決已詳予審究之事項，以其
    一己歧異之見解，再事爭執，核無足取。（三）再者，本件
    被上訴人於96年1月22日以財高國稅審二字第0960003094號
    函請林建輝就取得系爭土地提供買賣契約書暨價款支付憑證
    備查，嗣又於96年4月20日以財高國稅審二字第09600025645
    A號函請上訴人林盈瑩說明其95年11月24日兌現3張支票之原
    因並提供相關證明資料，經上訴人林盈瑩之父即上訴人林英
    賢於96年4月23日代理答稱上開支票款項係林盈瑩出售九如
    四路653巷22號房屋之所得。其後，被上訴人乃於96年5月14
    日通報所屬鼓山稽徵所，經該所於96年5月16日分別以財高
    國稅鼓營業字第0960004706A號、第0960004706B號、第0960
    004706C號、第0960004706D號等函文，通知上訴人林盈瑩、
    林建輝、林英賢、鄭麗蓉等4人應於96年6月1日提示出售系
    爭房屋之相關成本憑證及買賣契約書接受調查（嗣經上開4
    人於96年6月6日申請延期提示帳證，經被上訴人所屬鼓山稽
    徵所以96年6月12日財高國稅鼓營業字第0960006013號函准
    予延至96年7月6日）；以及於96年10月24日以財高國稅鼓營
    業字第0960008130號函通知上訴人林世賢辦理設籍課稅等情
    ，有各該函文附卷可憑。由此可知，被上訴人至遲已於96年
    5月16日針對本案違章情節對上訴人林盈瑩、林建輝、林英
    賢、鄭麗蓉發函調查，並至遲於96年10月24日即對上訴人林
    世賢之違章行為從事調查甚明。然而，上訴人在被上訴人調
    查前，既未自動就其漏開之統一發票及漏報繳之營業稅，自
    動予以補開並補報繳營業稅，而是直到被上訴人對其發單補
    徵後才繳納，即不符稅捐稽徵法第48條之1第1項第2款之免
    除處罰之要件。本件上訴人未能符合稅捐稽徵法第48條之1
    第1項第2款免罰規定，係因上訴人未在被上訴人調查前自動
    補報補繳營業稅，要與系爭買賣契約是否上訴人在被上訴人
    調查過程中主動提供者無涉，上訴人主張本件係在被上訴人
    調查過程中經其於96年4月23日提供全部買賣契約給被上訴
    人，並向被上訴人請示應否繳納營業稅後，被上訴人才發現
    違章情事云云，亦無解於上訴人未於被上訴人調查前自動補
    繳營業稅之事實，上訴人據此主張免罰，尚無可採等情，亦
    據原判決剖析甚詳。查調查基準日為免罰之要件之一，法院
    應依職權調查認定，不受原處分見解拘束，故原判決所為調
    查基準日之認定，尚難謂有自行認作主張之違法。是上訴意
    旨猶執以：原判決所認定及被上訴人所自認之事實既應以96
    年5月16日為調查基準日之事實，則被上訴人以96年1月22日
    為調查基準日而作成之行政處分即與事實不符，應予以撤銷
    ，惟原審判決竟於判決中主張謂至遲被上訴人已於96年5月
    16日對上訴發函調查，不符合稅捐稽徵法第48條之1規定免
    罰之要件，顯有自行認作主張之違法等語，依上開說明，自
    屬誤解而無可採。（四）上訴意旨另以：財政部於95年12月
    29日台財稅字第09504504000號函釋，以個人1年內出售房屋
    6棟以上始經認定為營業行為而必須申報營業稅，本件上訴
    人5人於95年至96年間，每人出售之房屋數量並未逾6間，依
    前開財政部函釋之反面解釋，自應免辦營業登記免納營業稅
    。退步言之，縱認定上訴人出售房屋為營業行為，也應個人
    1年內出售房屋6棟以上，且自97年1月1日起方有適用。是以
    ，依據上述財政部函釋，原處分以上訴人未辦理營業登記逃
    漏營業稅為由，罰營業額1倍金額之處分，顯有不適用上開
    財政部函釋之違背法令，應予撤銷乙節，查上述財政部函釋
    係就個人購買房屋或標購法拍屋再予銷售之情形予以解釋，
    與本件個人建屋出售是否課徵營業稅，二者情形不同，故本
    件尚無前述財政部函釋之適用。上訴意旨以此作為其有利之
    主張，顯屬誤解而無足取。次查財政部80年12月23日台財稅
    第801266215號函釋，係指已自動辦理營業登記者所取得之
    進項稅額，得專案核實准予扣抵。本件營業稅之查核被上訴
    人已准予扣抵進項稅額，有原處分卷所附之計算表可證，是
    被上訴人已適用財政部此項函釋為有利於上訴人之認定，上
    訴人復以此函釋加以主張，亦無可取。至被上訴人98年7月
    22日財高國稅法字第0980051290號函，係答覆上訴人之陳情
    而作成，其答覆內容主要在於「本案現繫屬於本院，上訴人
    如有自認有利之主張，自應提請繫屬法院審酌」，足認該函
    復為觀念通知，並非行政處分，自不生法律效力，尚難因被
    上訴人於該函之用語，而據為上訴理由。（五）稅捐稽徵法
    第44條雖於99年1月6日增定第2項「前項之處罰金額不得超
    過新臺幣1百萬元」，惟本案上訴人5人各人之罰鍰均未超過
    1百萬元，故本件尚無該法第44條第2項之適用，併此指明。
    （五）綜上，原審斟酌全辯論意旨及調查證據之結果，認定
    被上訴人依營業稅法第51條第3款規定處罰上訴人，並以依
    該規定所處上訴人最低之罰鍰額度，依行政罰法第24條第1
    項規定，不得低於營業稅法第51條第3款及稅捐稽徵法第44
    條各該規定之罰鍰最低額（於本件即銷售額5%），乃按上訴
    人銷售額之5%處罰上訴人，分別為林英賢309,523元、林建
    輝327,619元、林盈瑩341,428元、鄭麗蓉328,571元、林世
    賢150,000元，並無違誤，因將訴願決定及原處分均予維持
    ，駁回上訴人之訴，核無違誤。上訴論旨，仍執前詞，指摘
    原判決違背法令，求予廢棄，為無理由，應予駁回。
六、據上論結，本件上訴為無理由。依行政訴訟法第255條第1項
    、第98條第1項前段、第104條、民事訴訟法第85條第1項前
    段，判決如主文。
中    華    民    國    99    年    12    月    16    日
                    最高行政法院第六庭
                        審判長法官  藍  獻  林
                              法官  林  樹  埔
                              法官  廖  宏  明
                              法官  姜  素  娥
                              法官  林  文  舟

以  上  正  本  證  明  與  原  本  無  異
中    華    民    國    99    年    12    月    17    日
                              書記官  彭  秀  玲

司法院資訊處製作；財團法人民間司法改革基金會備份。
